【裁判字號】    99,易,208
【裁判日期】    990810
【裁判案由】    毀棄損壞
【裁判全文】
臺灣彰化地方法院刑事判決               99年度易字第208號
公  訴  人  臺灣彰化地方法院檢察署檢察官
被      告  甲○○
選任辯護人  陳世煌律師
            黃俊昇律師
上列被告因毀棄損壞案件，經檢察官提起公訴（99年度調偵字第
164號），本院判決如下：
    主  文
甲○○無罪。
    理  由
一、公訴意旨略以：被告甲○○明知其所有彰化縣彰化市○○段
    1136之13號、1136之14號及1136之15號地號、位在彰化縣彰
    化市○○路與大埔路270 巷口附近、如附圖編號Ｒ、Ｓ、Ｔ
    部分之土地（下稱系爭土地）之柏油路面係彰化縣彰化市公
    所鋪設，且其所有之系爭土地業為既成道路而有公用地役關
    係存在，除經彰化縣政府許可廢止道路之申請外，不得任意
    阻礙行人通行，且亦不得任意破壞該土地上所鋪設之柏油路
    面，竟基於毀損之犯意，欲將該土地恢復成農地使用，而於
    民國98年1 月9 日，委任不知情之許川林、吳一禾及吳仁桀
    以機械器具開挖系爭土地之柏油路面，致令該土地之柏油路
    面均毀損，而無法供通行使用。因認被告甲○○涉有刑法第
    354條之毀損罪嫌。
二、本件公訴人認被告涉有上揭犯罪，無非係以彰化縣彰化市○
    ○段11 36 之13、1136之14及1136之15地號土地固為被告甲
    ○○所有，然位於上開地號土地上如附圖所示編號Ｄ、Ｅ、
    Ｆ、Ｇ、Ｋ、Ｌ、Ｍ、Ｎ、Ｏ、Ｐ、Ｑ、Ｒ、Ｓ、Ｔ部分之
    土地，均因公用地役關係存在而成為供公眾通行之既成道路
    ，業據臺灣高等法院臺中分院以91年度上字第114 號民事判
    決確定在案，且附圖編號Ｒ、Ｓ、Ｔ所示之土地並據彰化市
    公所鋪設柏油路面，亦有被告甲○○於98年6 月12日出具之
    陳情書及90年4 月6 日煌字第0014號律師函可證，而被告
    復自承雇工開挖系爭土地之柏油路面，致令該土地之柏油路
    面均毀損，而無法供通行使用為其論罪之依據。
三、訊據被告甲○○則堅詞否認有何毀損之犯行，其辯稱：公訴
    人並未舉證證明被告所挖除之上開柏油路面確實為彰化市公
    所所鋪設，況退步言之，縱上開柏油路面確實為彰化市公所
    所鋪設，然彰化市公所既然將柏油之動產附合於被告所有之
    土地，該柏油自因民法附合之規定而歸屬被告所有，被告將
    上開柏油挖除，即非毀損他人之物等語。
四、按犯罪事實應依證據認定之，無證據不得認定犯罪事實，刑
    事訴訟法第154 條第2 項定有明文。次按所謂認定犯罪事實
    之證據，係指足以認定被告確有犯罪行為之積極證據而言，
    該項證據自須適合於被告犯罪事實之認定，始得採為斷罪之
    資料；又事實之認定，應憑證據，如未能發現相當確實證據
    ，或證據不足以證明，自不能以推測或擬制之方法，以為裁
    判之基礎，最高法院29年上字第3105號、40年臺上字第86號
    判例著有明文。又刑法第354 條一般毀損罪之規定，係以毀
    棄、損壞他人之物為其構成要件，若所毀損者係自己之物，
    縱由他人所管理，仍不成立該毀損罪名。復按不動產物權，
    依法律行為而取得設定、喪失、及變更者，非經登記，不生
    效力，又動產因附合而為不動產之重要成分者，不動產所有
    人，取得動產所有權，民法第758 條、第811 條定有明文。
五、經查：
  (一)附圖編號Ｒ、Ｓ、Ｔ部分柏油路面係分別坐落在彰化縣彰化
    市○○段1136之13號、1136之14號及1136之15號地號土地上
    ，有附圖即彰化地政事務所90年9 月12日土地複丈成果圖可
    稽；而彰化縣彰化市○○段1136之13號、1136之14號及1136
    之15號地號土地，確實為被告甲○○所有，亦有上開土地之
    土地登記謄本共3 紙在卷可參（參見警卷第47至49頁），是
    以公訴人所指被告所拆除之柏油路面均坐落在被告之土地上
    ，當無疑義。
  (二)再者，動產因附合而為不動產之重要成分者，不動產所有人
    ，取得動產所有權，民法第811 條定有明文，縱認彰化市公
    所將柏油鋪設巷道路面，惟該巷道路面之材料柏油係動產，
    彰化市公所既已將柏油之動產附合於被告所有之土地上，該
    柏油自因民法附合於土地而歸屬被告所有；被告將柏油路面
    挖除，揆諸前揭說明，即非毀損他人之物，自與刑法第354
    條一般毀損罪之構成要件不符，自不得以該罪相繩（最高法
    院85年度台非字第344 號判決、臺灣高等法院臺中分院86年
    度上易字第1202號、93年度上易字第52號判決亦同此見解）
    。
  (三)末查，上開遭被告挖除之附圖編號Ｒ、Ｓ、Ｔ部分柏油路面
    ，雖係公用地役關係存在而成為供公眾通行之既成道路，業
    據臺灣高等法院臺中分院以91年度上字第114 號民事判決確
    定在案，然關於既成巷道或現有巷道暨其是否具備公用地役
    權之存在恆屬行政法上之公法關係，就其遭受侵害，應否由
    公權力加以排除或如何排除，亦屬行政權之範疇，應依行政
    程序處理，其未符合刑法第354 條之犯罪構成要件既如前所
    述，自不得逕以該罪相繩。此外，復查無其他積極證據證明
    被告成立刑法第354 條之毀損罪，不能證明被告犯罪，依法
    應諭知無罪之判決。
據上論斷，應依刑事訴訟法第301條第1項判決如主文。
本案經檢察官紀雅惠到庭執行職務。
中    華    民    國    99    年    8     月    10    日
                        刑事第九庭    法  官  黃齡玉
以上正本證明與原本無異。
如不服本判決應於收受判決後10日內向本院提出上訴書狀，並應
敘述具體理由；其未敘述上訴理由者，應於上訴期間屆滿後20日
內向本院補提理由書（均須按他造當事人之人數附繕本）「切勿
逕送上級法院」。
告訴人或被害人對於判決如有不服具備理由請求檢察官上訴者，
其上訴期間之計算係以檢察官收受判決正本之日期為準。
中    華    民    國    99    年    8     月    10    日
                                      書記官  林嘉賢

司法院資訊處製作；財團法人民間司法改革基金會備份。
